臺灣彰化地方法院刑事判決　　　　　　　99年度訴字第1654號
公　訴　人　臺灣彰化地方法院檢察署檢察官
被　　　告　方世專
上列被告因違反毒品危害防制條例案件，經檢察官提起公訴（99
年度毒偵字第2224號），本院依簡式審判程序判決如下：
    主    文
方世專施用第一級毒品，累犯，處有期徒刑壹年貳月。
    犯罪事實
一、方世專前於民國87年間，因施用毒品案件，經本院裁定送觀
    察、勒戒後，認無繼續施用毒品傾向，於87年10月9 日執行
    完畢釋放。於上開觀察、勒戒執行完畢釋放後5 年內，又因
    施用毒品案件，經本院裁定送觀察、勒戒後，認有繼續施用
    毒品之傾向，復經本院裁定令入戒治處所施以強制戒治，於
    89年8 月25日執行完畢釋放。又因施用毒品案件，經本院以
    92年度訴字第245 號判決分別判處有期徒刑8 月、7 月，應
    執行有期徒刑1 年2 月確定（第1 案）；另因違反槍砲彈藥
    刀械管制條例案件，經臺灣高等法院臺中分院以93年度上訴
    字第488 號判決判處有期徒刑3 年10月，嗣上訴，經最高法
    院以93年度臺上字第4488號駁回上訴而確定（第2 案）；嗣
    第1 案又因中華民國九十六年罪犯減刑條例公佈施行，經裁
    定分別減為有期徒刑4 月、3 月15日，並與第2 案定應執行
    有期徒刑4 年4 月確定。再因施用毒品案件，經本院以93年
    度訴字第1333號判決判處有期徒刑1 年4 月、8 月，應執行
    有期徒刑1 年11月確定，嗣因中華民國九十六年罪犯減刑條
    例公佈施行，經裁定分別減為有期徒刑8 月、4 月，應執行
    有期徒刑11月15日確定（第3 案）。上開各案嗣經接續執行
    ，於97年9 月4 日縮短刑期假釋出監付保護管束，並於98年
    10月20日假釋期滿未經撤銷，視為業已執行完畢。詎仍不知
    悔改，復基於施用第一級毒品海洛因及第二級毒品甲基安非
    他命之犯意，於99年9 月29日上午5 時許，在其位於彰化縣
    大城鄉○○村○○路14號之住處，以將第一級毒品海洛因跟
    第二級毒品甲基安非他命摻雜置放於玻璃球中，再點火加熱
    使產生煙霧吸用之方式，同時施用第一級毒品海洛因及第二
    級毒品甲基安非他命1 次，嗣因其為警監聽疑似涉嫌違反毒
    品危害防制條例案件，而於99年9 月29日上午7 時5 分許，
    為警持搜索票至其位於彰化縣大城鄉○○村○○路14住處搜
    索，經徵其同意採尿送驗，結果呈甲基安非他命及嗎啡陽性
    反應，始獲悉上情。
二、案經彰化縣警察局芳苑分局報告臺灣彰化地方法院檢察署檢
    察官偵查起訴。
    理    由
一、本案被告方世專所犯係死刑、無期徒刑、最輕本刑為3 年以
    上有期徒刑以外之罪，其於準備程序就前揭被訴事實為有罪
    之陳述，經受命法官告知簡式審判程序之旨，並聽取其與公
    訴人之意見後，本院認無不得或不宜改依簡式審判程序進行
    之處，爰依刑事訴訟法第273 條之1 第1 項、第284 條之1
    ，裁定由受命法官獨任進行簡式審判程序，合先敘明。
二、上揭事實，業據被告方世專於本院行準備程序與審理時均坦
    承不諱，且其於99年9 月29日為警查獲時所採取之尿液，經
    送鑑驗結果，確呈嗎啡（按一般施用海洛因者會在其體內代
    謝為嗎啡成分殘留，並經由尿液排出）以及甲基安非他命陽
    性反應，有彰化縣警察局芳苑分局毒品犯罪嫌疑人尿液採驗
    作業管制紀錄、彰化縣警察局芳苑分局委託檢驗尿液代號與
    真實姓名對照認證表及詮昕科技股份有限公司9A080020號濫
    用藥物尿液檢驗報告各1 紙附卷可稽，足徵被告自白與事實
    相符，堪予採信。
三、按依毒品危害防制條例第20條第2 項規定觀察、勒戒或強制
    戒治執行完畢釋放後，5 年後再犯第10條之罪者，適用本條
    前二項之規定；又經觀察、勒戒或強制戒治執行完畢釋放後
    ，5 年內再犯第10條之罪者，應由檢察官偵查起訴，毒品危
    害防制條例第20條第3 項、第23條第2 項分別定有明文。而
    參酌該條例第20條第3 項立法理由：「觀察、勒戒或強制戒
    治後5 年後再犯者，顯見前所實施之觀察、勒戒或強制戒治
    已足以遮斷其施用毒品之癮，為期自新及協助其斷除毒癮，
    對此5 年後再犯者爰明定仍適用初犯之規定，先經觀察勒戒
    、強制戒治之程序」及第23條第2 項之立法理由：「經觀察
    、勒戒或強制戒治後5 年內再犯者，其再犯率甚高，原據以
    實施之觀察勒戒及強制戒治既已無法收其實效，爰施以刑事
    處遇」，足見5 年後再犯者，應再適用觀察、勒戒程序，係
    因前所實施之觀察、勒戒或強制戒治已足以遮斷其施用毒品
    之癮，致5 年內未再犯，故再予其自新機會，重啟觀察、勒
    戒程序；如觀察、勒戒或強制戒治執行完畢釋放後5 年內曾
    再犯施用毒品案件，且於再犯後5 年內復有施用毒品犯行，
    則之前戒毒程序顯未能有效遮斷其施用毒品之癮，依前開立
    法意旨，自無再施以觀察、勒戒之必要，應由檢察官偵查起
    訴（最高法院95年度第7 次、97年度第5 次刑事庭會議決議
    參照）。查被告初犯施用毒品案件，經觀察、勒戒執行完畢
    釋放日係於87年10月9 日，而本次公訴人起訴被告施用第一
    、二級毒品之犯罪時間為99年9 月29日所犯，雖距離前述觀
    察、勒戒執行完畢釋放日已逾5 年，然被告於前述觀察、勒
    戒執行完畢釋放日後5 年內，即曾因再犯施用毒品案件，分
    別經裁定送觀察、勒戒及強制戒治，及經本院以92年度訴字
    第245 號判決判處有期徒刑8 月、7 月，應執行有期徒刑1
    年2 月確定，有臺灣高等法院被告前案紀錄表在卷可按，則
    揆諸前開說明，公訴人就被告本案施用毒品之犯行提起公訴
    ，核無違誤，自應由本院依法判決。
四、綜上所述，本案事證已臻明確，被告施用第一級毒品海洛因
    以及第二級毒品甲基安非他命犯行堪予認定，應依法論科。
五、核被告所為，係犯毒品危害防制條例第10條第1 項之施用第
    一級毒品罪及同條第2 項之施用第二級毒品罪。其為供己施
    用而於施用前持有海洛因及甲基安非他命之低度行為，各為
    其施用之高度行為所吸收，均不另論罪。被告以一個施用行
    為，同時施用第一級毒品海洛因及第二級毒品甲基安非他命
    ，係以一行為同時觸犯上開二罪名，為想像競合犯，應依刑
    法第55條之規定，從一重之施用第一級毒品罪處斷。又查被
    告有如犯罪事實所載之前科，經接續執行，已於97年9 月4
    日縮短刑期假釋出監付保護管束，並於98年10月20日假釋期
    滿未經撤銷，視為已執行完畢，有臺灣高等法院被告前案紀
    錄表1 份附卷可稽，其受此有期徒刑執行完畢後，5 年內故
    意再犯有期徒刑以上之罪，為累犯，應依刑法第47條第1 項
    之規定，加重其刑。爰審酌被告前有違反槍砲彈藥刀械管制
    條例案件之前科，又因施用毒品案件，多次經法院判刑確定
    ，且本案犯罪時，正因另一施用毒品案件緩起訴處分中，竟
    復犯本案犯行，足見其自制能力尚有未足，有接受相當期間
    監禁教化之必要，以促其及早矯正吸毒惡習；再參酌被告犯
    罪之動機、目的係因施用毒品之習性難以戒除，其犯罪手段
    主要係戕害自己之身心，對他人權益之侵害仍屬有限及犯罪
    後一再否認犯刑，迄本院準備程序欲對其採驗口腔黏膜進行
    DNA 鑑定比對始坦承犯行之態度等一切情狀，認公訴人求處
    有期徒刑1 年5 月，稍嫌過重，爰量處如主文所示之刑，以
    示懲儆。
據上論斷，應依刑事訴訟法第273 條之1 第1 項、第299 條第1
項前段，毒品危害防制條例第10條第1 項、第2 項，刑法第11條
前段、第55條、第47條第1 項，判決如主文。
本案經檢察官廖偉志到庭執行職務。
中    華    民    國   100    年    1     月    21    日
                  刑事第四庭    法  官  吳永梁
以上正本證明與原本無異。
如不服本判決應於收受判決後10日內向本院提出上訴書狀，並應
敘述具體理由；其未敘述上訴理由者，應於上訴期間屆滿後20日
內向本院補提理由書( 均須按他造當事人之人數附繕本) 「切勿
逕送上級法院」。
中    華    民    國   100    年    1     月    21    日
                                書記官  許原嘉
附錄本案論罪科刑法條全文：
毒品危害防制條例第10條
施用第一級毒品者，處6 月以上5 年以下有期徒刑。
施用第二級毒品者，處3 年以下有期徒刑。